【裁判字號】    98,訴,318
【裁判日期】    980319
【裁判案由】    違反毒品危害防制條例
【裁判全文】
臺灣彰化地方法院刑事判決              98年度訴字第318號
公  訴  人  臺灣彰化地方法院檢察署檢察官
被      告  甲○○
上列被告因違反毒品危害防制條例案件，經檢察官提起公訴（九
十七年度毒偵字第四五○七號），本院依簡式審判程序判決如下
：
    主  文
甲○○施用第一級毒品，累犯，處有期徒刑捌月；又施用第二級
毒品，累犯，處有期徒刑肆月。應執行有期徒刑拾壹月。
    事  實
一、甲○○前因自民國九十一年六月下旬某日起至同年八月二十
    四日止施用第一級毒品之案件，經本院以九十一年度訴字第
    一四三四號判處有期徒刑十月確定。又因詐欺案件，經本院
    以九十七年度彰簡字第七○號判處有期徒刑四月確定，嗣經
    送監執行，甫於九十七年九月六日執行完畢。另因施用毒品
    案件，經本院以八十八年度毒聲字第一一五七號裁定送觀察
    、勒戒後，認有繼續施用毒品之傾向，再經本院以八十八年
    度毒聲字第一六九○號裁定送強制戒治，嗣經戒治所評定合
    格，認無繼續戒治之必要，由本院以八十八年度毒聲字第四
    七五四號裁定停止戒治，於八十八年十一月十九日停止戒治
    ，所餘戒治期間付保護管束，並於八十九年四月十五日因保
    護管束期滿未經撤銷停止戒治，而執行完畢。復因首揭施用
    毒品案件，經本院以九十一年度毒聲字第二八九三號裁定送
    強制戒治，於九十三年一月九日因毒品危害防制條例修正施
    行，而毋庸執行釋放。詎甲○○仍不知悔改，復基於施用第
    一級毒品海洛因之犯意，於九十七年十一月二日晚上六時許
    ，在其位於彰化縣花壇鄉○○路七一巷十七號住處內，以將
    第一級毒品海洛因摻入香菸點燃抽吸之方式，施用第一級毒
    品海洛因一次；另基於施用第二級毒品甲基安非他命之犯意
    ，於上開施用第一級毒品海洛因後之同日某時許，在上開地
    點內，以將第二級毒品甲基安非他命置於玻璃球管內用火燒
    烤而吸其煙霧之方式，施用第二級毒品甲基安非他命一次。
    嗣於九十七年十一月四日晚上十時三十分許，為警在彰化縣
    彰化市○○路與旭光路口盤查，於未被有偵查犯罪職權之機
    關或公務員發覺其犯罪前，主動向前來盤查之彰化縣警察局
    彰化分局八卦山派出所警員表示其上開施用第一級毒品海洛
    因、第二級毒品甲基安非他命之犯行，而自首接受裁判。
二、案經彰化縣警察局彰化分局報告臺灣彰化地方法院檢察署檢
    察官偵查起訴。
    理  由
一、按除被告所犯為死刑、無期徒刑、最輕本刑為三年以上有期
    徒刑之罪或高等法院管轄第一審案件者外，於刑事訴訟法第
    二百七十三條第一項程序進行中，被告先就被訴事實為有罪
    之陳述時，審判長得告知被告簡式審判程序之旨，並聽取當
    事人、代理人、辯護人及輔佐人之意見後，裁定進行簡式審
    判程序；除簡式審判程序、簡易程序及第三百七十六條第一
    款、第二款所列之罪之案件外，第一審應行合議審判；刑事
    訴訟法第二百七十三條之一第一項、第二百八十四條之一分
    別定有明文。本件被告甲○○所犯係死刑、無期徒刑、最輕
    本刑為三年以上有期徒刑或高等法院管轄第一審案件以外之
    罪，且於本院行準備程序時就被訴事實為有罪之陳述，經受
    命法官告知簡式審判程序之旨，並聽取公訴人、被告之意見
    後，本院合議庭認無不得或不宜改依簡式審判程序進行之處
    ，經評議結果，裁定改由受命法官獨任行簡式審判程序，合
    先敘明。
二、訊據被告甲○○對於上開施用第一級毒品海洛因、第二級毒
    品甲基安非他命之犯行，均坦承不諱，且其於九十七年十一
    月四日自首後，經警採其尿液送請詮昕科技股份有限公司以
    酵素免疫分析法（ＥＩＡ）初步檢驗，其檢驗結果，鴉片海
    洛因代謝物、安非他命類均呈陽性反應，再以氣相層析質譜
    儀法（ＧＣ／ＭＳ）確認檢驗，檢驗結果嗎啡呈陽性反應，
    甲基安非他命檢出濃度亦達六三九ｎｇ／ｍｌ，雖因安非他
    命檢出濃度小於四○ｎｇ／ｍｌ，濃度未達一○○ｎｇ／ｍ
    ｌ，而判定安非他命、甲基安非他命均呈陰性反應，此有尿
    液代號與真實姓名對照認證單、詮昕科技股份有限公司濫用
    藥物尿液檢驗報告各一紙在卷可參；惟上開確認報告判定該
    尿液檢驗結果甲基安非他命為陰性反應，係依據行政院衛生
    署公布之「濫用藥物尿液檢驗作業準則」第十八條確認檢驗
    之閾值規定，該準則第二十條規定，司法案件之濫用藥物尿
    液，必要時得採用最低可定量濃度為閾值，不受第十五條、
    第十八條規定限制（行政院衛生署管制藥品管理局九十四年
    四月十二日管檢字第○九四○○○三二五五號函意旨參照）
    ，且施用毒品後於尿液中可檢出之時間，受施用劑量、頻率
    、施用方式、飲水量多寡、個人體質、代謝情況等因素影響
    ，本件被告之尿液經檢驗結果確實含有甲基安非他命成分，
    甲基安非他命濃度亦達六三九ｎｇ／ｍｌ，僅因安非他命濃
    度未達於可判定為甲基安非他命陽性之標準閾值而已，參以
    被告於警詢、偵訊、本院審理時，始終坦認確曾於上開時間
    、地點施用第二級毒品甲基安非他命，自堪認定被告確有上
    開施用第二級毒品甲基安非他命之犯行。另按毒品危害防制
    條例於九十二年七月九日修正公布，自九十三年一月九日施
    行，其中第二十條、第二十三條將施用毒品之刑事處遇程序
    ，區分為「初犯」及「五年內再犯」、「五年後再犯」。依
    其立法理由之說明：「初犯」，經觀察、勒戒或強制戒治後
    ，應為不起訴處分或不付審理之裁定；經觀察、勒戒或強制
    戒治執行完畢釋放後，「五年內再犯」者，因其再犯率甚高
    ，原實施之觀察、勒戒及強制戒治既已無法收其實效，爰依
    法追訴或裁定交付審理。至於經觀察、勒戒或強制戒治執行
    完畢釋放後，「五年後再犯」者，前所實施之觀察、勒戒或
    強制戒治已足以遮斷其施用毒品之毒癮，為期自新及協助其
    斷除毒癮，仍適用「初犯」規定，先經觀察、勒戒或強制戒
    治之程序。從而依修正後之規定，僅限於「初犯」及「五年
    後再犯」二種情形，始應先經觀察、勒戒或強制戒治程序。
    倘被告於五年內已再犯，經依法追訴處罰，三次（或第三次
    以上）再度施用毒品之時間，在初犯經觀察、勒戒或強制戒
    治執行完畢釋放五年以後，已不合於「五年後再犯」之規定
    ，且因已於「五年內再犯」，顯見其再犯率甚高，原實施觀
    察、勒戒或強制戒治，已無法收其實效，即應依該條例第十
    條處罰（最高法院九十五年度第七次刑事庭會議決議第二點
    參照）。本件被告前因施用毒品，經觀察、勒戒後，於八十
    九年四月十五日執行完畢，又於五年內之九十一年六月下旬
    某日起至同年八月二十四日止施用第一級毒品，經本院以九
    十一年度訴字第一四三四號判處有期徒刑十月確定，有臺灣
    彰化地方法院檢察署刑案資料查註紀錄表及臺灣高等法院被
    告前案紀錄表各一份在卷可考，則其再犯本件施用第一級毒
    品、第二級毒品犯行，按諸前揭說明，自無毒品危害防制條
    例第二十條第三項規定之適用，而應按同條例第二十三條第
    二項規定，依法論科。本件事證明確，被告施用第一級毒品
    海洛因、第二級毒品甲基安非他命之犯行，均堪認定。
三、核被告所為，分別係犯毒品危害防制條例第十條第一項之施
    用第一級毒品罪、同條第二項之施用第二級毒品罪。被告為
    施用第一級毒品、第二級毒品，而持有各該級毒品，其持有
    之低度行為，應各為施用之高度行為所吸收，均不另論罪。
    再被告所犯上開二罪，係犯意各別、行為互殊，應予分論併
    罰。又被告因詐欺案件，經本院以九十七年度彰簡字第七○
    號判處有期徒刑四月確定，嗣經送監執行，甫於九十七年九
    月六日執行完畢，此有臺灣彰化地方法院檢察署刑案資料查
    註紀錄表及臺灣高等法院被告前案紀錄表各一份在卷可稽，
    其於受有期徒刑執行完畢後，五年以內故意再犯本件有期徒
    刑以上之二罪，均為累犯，應依刑法第四十七條第一項規定
    ，各加重其刑。再被告於為本件施用第一級毒品、第二級毒
    品之犯行後，係在未被有偵查犯罪職權之機關或公務員發覺
    其犯罪前，即主動向前來盤查之彰化縣警察局彰化分局八卦
    山派出所警員表示其上開施用第一級毒品、第二級毒品之犯
    行，而自首接受裁判，此有警詢筆錄一份在卷可佐，爰依刑
    法第六十二條前段規定，各減輕其刑，並依刑法第七十一條
    第一項規定，與前開加重其刑部分，各先加後減。爰審酌被
    告曾因施用毒品經送觀察、勒戒後，仍未能戒斷，再犯本案
    之罪，顯然未能善體國家設置觀察、勒戒機構，協助毒品施
    用者戒除毒癮之良法美意，及其犯罪之動機、目的、生活狀
    況、品行、所生危害，暨犯罪後坦承犯行，態度尚屬良好等
    一切情狀，分別量處如主文所示之刑，並定其應執行之刑。
據上論斷，應依刑事訴訟法第二百七十三條之一第一項、第二百
九十九條第一項前段，毒品危害防制條例第十條第一項、第二項
，刑法第十一條前段、第四十七條第一項、第六十二條前段、第
五十一條第五款，判決如主文。
本案經檢察官林子翔到庭執行職務。
中    華    民    國    98    年    3    月     19    日
                     刑事第六庭      法  官  鄭舜元
以上正本證明與原本無異。
如不服本判決應於收受判決後10日內向本院提出上訴書狀，並
應敘述具體理由。其未敘述上訴理由者，應於上訴期間屆滿後
20日內向本院補提理由書(均須按他造當事人之人數附繕本)
「切勿逕送上級法院」。
中    華    民    國    98    年    3     月    19    日
                                      書記官  陳秀香
附錄：論罪科刑法條：
毒品危害防制條例第十條：
施用第一級毒品者，處六月以上五年以下有期徒刑。
施用第二級毒品者，處三年以下有期徒刑。


司法院資訊處製作；財團法人民間司法改革基金會備份。
